【裁判字號】    94,訴,763
【裁判日期】    950512
【裁判案由】    加重強盜罪
【裁判全文】
臺灣士林地方法院刑事判決               94年度訴字第763號
公  訴  人  臺灣士林地方法院檢察署檢察官
被      告  丁○○
選任辯護人  陳逸華律師
            蔡鎮隆律師
被      告  乙○○
選任辯護人  楊景超律師
上列被告等因加重強盜罪案件，經檢察官提起公訴（94年度偵字
第6403號），本院判決如下：
    主  文
丁○○、乙○○共同意圖為自己不法之所有，攜帶兇器，以強暴
至使不能抗拒，而取他人之物，累犯，丁○○處有期徒刑拾年，
乙○○處有期徒刑參年。
    事  實
一、丁○○曾違反毒品危害防制條例案件，經臺灣板橋地方法院
    判處有期徒刑八月確定，於民國91年2 月22日縮刑期滿執行
    完畢；乙○○曾違反毒品危害防制條例案件，經本院判處有
    期徒刑六月確定，於91年3 月22日易科罰金執行完畢。詎丁○○、乙○○猶不知悔改，竟共同基於意圖為自己不法所有
    之犯意聯絡，於93年12月9 日晚間10時39分許，由乙○○騎
    乘機車搭載丁○○至臺北市○○區○○街與公館路交岔路口
    附近之由百鳴實業股份有限公司（下稱百鳴公司）所經營「
    公館停車場」收費票亭前，旋丁○○自後座下車進入該收費
    票亭內，並即持客觀上可供兇器使用之金屬製玩具手槍（非
    屬槍砲彈藥刀械管制條例之槍枝），以槍口頂住百鳴公司職
    員丙○○頭部且向之揚稱「搶錢」之類的話語，丙○○則回
    以「不要開玩笑」，丁○○即以該槍槍托敲擊丙○○頭部多
    下，丙○○頭部因而流血受傷，以此強暴方法至使丙○○不
    能抗拒，並叫乙○○進入收費票亭內搜取財物，丙○○乃要
    求該停車場另名員工甲○○將票亭內財物交出共新臺幣（下
    同）2950元予乙○○，丁○○則仍持上開手槍槍口持續抵住
    丙○○頭部，並喝令丙○○及甲○○趴臥於地，至乙○○得
    手後，方與丁○○共同騎乘上開機車離去，嗣經警循線查獲
    ，而悉上情。
二、案經丙○○訴由臺北市政府警察局北投分局報請臺灣士林地
    方法院檢察署檢察官偵查起訴。
    理  由
甲、程序方面：
一、按被告以外之人於偵查中向檢察官所為陳述，除顯有不可信
    之情況者外，得為證據，刑事訴訟法第159 條之1 第2 項定
    有明文。偵查中對被告以外之人（包括證人、鑑定人、告訴
    人、被害人及共同被告等）所為之偵查筆錄，或被告以外之
    人向檢察官所提之書面陳述，性質上均屬傳聞證據。惟現階
    段刑事訴訟法規定檢察官代表國家偵查犯罪、實施公訴，依
    法其有訊問被告、證人及鑑定人之權，證人、鑑定人且須具
    結，而實務運作時，檢察官偵查中向被告以外之人所取得之
    陳述，原則上均能遵守法律規定，不致違法取供，其可信度
    極高，職是，被告以外之人前於偵查中已具結而為證述，除
    反對該項供述得具有證據能力之一方，已釋明「顯有不可信
    之情況」之理由外，不宜以該證人未能於審判中接受他造之
    反對詰問為由，即遽指該證人於偵查中之陳述不具證據能力
    。
二、本件證人丙○○、甲○○於檢察官偵查中所為之陳述，其等
    均未曾提及檢察官在偵查時有不法取供之情形，反對該項供
    述得具有證據能力之辯護人，亦未釋明上開供述有顯不可信
    之情況，依上說明，其等於偵查中之證言自均具有證據能力
    。
乙、實體方面：
一、前述犯罪事實，業據被告乙○○於審理時供認不諱，核與證
    人即被害人丙○○與目擊證人甲○○於偵審中證述明確（見
    偵查卷第202 至210 頁，95年3 月29日審判筆錄），復經本
    院當庭勘驗案發時現場錄影帶結果，畫面顯示「有二名頭戴
    安全帽身穿深色衣服男子共乘機車在收費票亭停下，並先後
    進入票亭內，及機車未熄火」等情，及證人戊○○即被告二
    人多年朋友亦當庭證述畫面中二男子確係被告丁○○、乙○○無誤等語可資佐證（見95年3 月31日審判筆錄），足證被
    告乙○○之自白與事實相符。事證明確，被告乙○○犯行堪
    以認定。
二、訊據被告丁○○雖矢口否認有何強盜犯行，辯稱：伊沒有犯
    案，乙○○所言不實在云云。然查：
  (一)被告丁○○、乙○○如何於共騎機車至公館收費亭，由被告
    丁○○先進入收費亭內，持金屬製玩具手槍之兇器，以槍口
    頂住丙○○頭部，揚稱「搶錢」之類的話語，並以該槍槍托
    敲擊丙○○頭部多下，致丙○○頭部流血受傷，再叫乙○○
    進入收費票亭內搜取財物，得手後隨即共騎機車離去等情，
    業據被害人丙○○於94年9 月23日偵查中證稱：「（你在93
    年12月9 日晚上10時39分左右，你是北區○○路與西安街口
    公館停車場的收費員，並在現場？）是的」、「（事發當天
    你有無受傷？）有的，我當天有去臺北榮總看醫生，我頭頂
    縫了五針」、「（對方以何物打你？）他用一把像手槍的槍
    托打我」、「（事發經過？）當時我是百鳴實業股份有限公
    司，在北投區有五家的停車場，我是該百鳴的職員，我每天
    要負責幫百鳴收集每天的營業收入，當天我到了最後的一站
    ，也就是公館停車場，我進去票亭五分鐘後，對方就騎機車
    停在票亭口，對方有二人，機車一停下來，後座的人就很快
    地進來了走進票亭，前座的人也有下車，在機車旁邊，直至
    此機車都沒有熄火」、「（然後？）進來的人就以槍口頂著
    我的頭頂，當時我是坐著，他並有出言說要搶錢之類的話，
    我就跟他說《不要開玩笑》，然後他就以槍托打我的頭好幾
    下，我的血就開始流，我就跟甲○○說《把錢給他》」、「
    （另一人當時是否有走進來票亭？）有的，後來就是這個人
    拿錢的，而一開始進來的人則從頭到尾以槍壓制著我」等語
    （見偵查卷第203 頁），再於本院審理時證稱：「（請說明
    93年12月9 日遭搶經過？）我到公館停車場去約五分鐘，他
    們二人騎機車就進來，他們來到票亭門口外面，先下來一個
    人走進票亭，當時我坐在票亭裡面，他進來後就拿槍頂我頭
    頂，對我說《搶劫，錢拿出來》，我就抬頭，然後他又拿槍
    把我頭壓下來，我說不要開玩笑，他就用槍托打我頭頂，至
    少有三下，打了後，我頭部的血就噴出來，我就跟旁邊的管
    理員甲○○說《錢給他》，在外面看車子的人就進來，進來
    拿錢，錢是甲○○從抽屜拿出來，進來那個人就拿走了，連
    銅板也拿走，地上剛好一包廣告紙，後來進來那個人叫我拿
    起來給他看，他們錢拿了，後拿錢的人就先走出去，拿槍的
    人叫我們趴下去不准看，他們就騎機車離開了」等語綦詳（
    見95年3 月29日審判筆錄），核與目擊證人甲○○於94年9
    月23日偵查中證稱：「（剛剛丙○○所述，是否為事實？）
    是的」、「（剛剛丙○○說機車沒有熄火？）我知道，因為
    機車引擎聲一直都沒有停下來」、「（你聽到丙○○說《把
    錢給他》時，你做了何事？）我把當天準備要交給丙○○的
    一包營業收入硬幣，交給對方」、「（詳情？）後來出現門
    口的人走進來，叫我將放在桌上的收納箱打開給他看，這裡
    面我們通常是放發票、繳費單及零用金，我就把收納箱打開
    ，他看到裡面有錢，他就叫我拿給他，我就一個一個拿，他
    嫌太慢，就將整個抽出收納箱自己拿」等語（見偵查卷第
    204 頁），及於95年3 月29日本院審理時證稱：「（能否說
    明93年12月9 日收費亭被搶的經過？）丙○○來收錢，我跟
    他在講事情時，突然有二個人騎機車停在收費亭的旁邊，我
    本來以為是我們的月租戶，結果他們突然衝進來，一個人衝
    進來抓住丙○○，因為他有戴口罩，所以我聽不到他在講什
    麼，後來丙○○叫我把錢拿出來，他在講的時候，我反應不
    及，抓住丙○○的人就打丙○○的頭，好像是金屬的東西，
    像手槍，他拿槍托的部分打丙○○的頭，我才回過神，趕快
    將錢拿給他」、「（你將錢交給何人？）後面進來的那個人
    ，不是打丙○○的人」、「（後面進來的人有沒有講什麼話
    ？）後面進來的人看到地上有一包東西，以為是錢，叫我拿
    起來」等語相符（見當日審判筆錄），並經同案共犯即被告
    乙○○於94年9 月23日偵查中及95年3 月29日本院審理時證
    述屬實（見偵查卷第206 頁及當日審判筆錄）。
  (二)被告乙○○於95年3 月29日本院審理時證稱：「（你是否93
    年12月9 日去北投的一家停車場搶錢）有」、「（跟誰去？
    ）楊家宗《即被告丁○○》」、「（機車是何顏色？）黑色
    或深藍色」、「（是何人騎機車？）我騎」、「（當日二人
    的穿著為何？）二人都有戴安全帽，是半罩式到有玻璃片，
    但是不確定，衣服是黑色夾克」、「（二人帶什麼工具去？
    ）我沒有帶工具去，丁○○應該是帶玩具手槍」、「（二人
    有沒有戴口罩？）不記得」、「我騎機車到票亭，丁○○先
    進去，他控制裡面，後我才跟進去，拿了錢就出來」、「（
    你進去到出來，大約多少的時間？）最多一分鐘」、「（你
    出來後，丁○○大概多久出來？）他隨著我後面就出來」、
    「（到公園等丙○○出現之後發生何事？）就由我再騎車到
    票亭車門口」、「（機車是否停火？）沒有」、「（為何到
    現場又變你騎？）我們到公園等候，丁○○說全部看他的，
    換我騎」等語（見當日審判筆錄），核與於95年3 月31日本
    院當庭勘驗案發時現場錄影帶結果：「94年12月9 日22時38
    分35秒被害人丙○○進入收費票亭。22時39分36秒機車出現
    於畫面。22時39分38秒二位頭戴半罩式安全帽身穿深色服男
    子在收費亭停車，下車男子戴口罩。22時39分43秒二名男子
    均進入票亭而消失於畫面，停在現場的機車並未熄火。22時
    40分01秒一男子走出票亭上機車，另一男子隨後走出。22時
    40分08秒二男子、機車均消失於畫面」（見當日審判筆錄）
    等情節吻合，足證被告乙○○之上開證言，應屬真實。至被
    告乙○○於警詢時，雖曾供稱案時被告丁○○係戴全罩式安
    全帽（見偵查卷第12頁），核與其於本院審理時上揭證詞及
    本院勘驗監視錄影帶結果稍有不同，應係出於誤認，尚不能
    因此些微瑕疵即認所證均不可採。又被告乙○○於偵查中雖
    曾一度否認有與被告丁○○共同搶劫云云（見偵查卷第109
    至110 頁），惟其已於本院審理時證述當時係因還想逃避，
    所以前開否認犯行之供詞並不實在（見95年3 月29日本院審
    判筆錄第10頁），且與本院上揭查證並不相符，自不可採。
    再被告乙○○於本院審理時雖證稱伊進入票亭後，並未對被
    害人說任何話（見同上卷第6 頁），且錢係證人甲○○拿給
    被告丁○○云云（見同上卷第15頁），與證人丙○○、甲○○前開證述，亦有不同，應係告乙○○因犯案時間久遠，記
    憶有所模糊或係為減輕自己涉案程度，故有上開證述，衡諸
    人之生活經驗，對於別於日常生活之特別發生之事（諸如受
    害經過）往往記憶較深，此部分情節，自應以證人丙○○、
    甲○○所證較為可採。
  (三)證人戊○○即被告二人多年朋友於95年3 月31日本院審理時
    （即當庭勘驗現場錄影帶時）證稱：「（你是否看得出來現
    在在畫面中的二位男子是何人？）看得出來，騎機車的是乙○○，下車先進去的是丁○○，後來先出來將車騎走的是乙○○，後來出來的是丁○○」、「（勘驗結果二位男子均戴
    安全帽及口罩，你如何確認畫面中方男子就是在庭之二位被
    告？）因為二人我都認識，雖然有遮起來，但都認識的人，
    所以看得出來」等語（見當日審判筆錄），核與被告乙○○
    之上開證言內容一致，益見共犯乙○○之證言與事實相符。
    至證人戊○○雖非案發時在場目睹案發經過之人，惟其本於
    與被告丁○○熟識交往之經歷，協助本院勘驗現場錄影帶，
    並明確指認其中一名歹徒就是被告丁○○，自非屬個人臆測
    之詞，辯護人指證人戊○○此部分證詞無證據能力，容有誤
    會。
  (四)證人己○○即被告丁○○之舅舅於95年3 月31日本院審理時
    先證稱：93年12月9 日案發當日伊與被告丁○○及另位工人
    潘重慶一起在臺北市南港、復興南路、南陽街、臺北車站及
    板橋等地做廣告招牌工作，下午七時許用車載被告丁○○回
    板橋市○○○路住處，之後被告丁○○去何處，伊就不清楚
    云云，並提出工作紀錄簿為憑，嗣經本院反覆質疑其證言之
    真正及提出其工作紀錄簿疑涉偽造之事實，其始改稱：93年
    12 月9日當日被告丁○○沒有與伊一起工作等語（見當日審
    判筆錄），是其之前證述被告丁○○於案發當日與伊共同工
    作一節，係屬虛偽，不足採信。再稽之被告丁○○於94年10
    月11日所提出聲請具保停止羈押狀附件之固全廣告工程有限
    公司（即己○○工作之公司）員工職務證明書明確記載「到
    職日期為94年6 月20日」，明顯較本件案發時日93年12月9
    日為後（見偵查卷第229 頁），足見己○○證述內容與事實
    不符。又參諸被告丁○○於94年3 月31日審理時直承因找不
    到有利之證據，始找己○○出庭作證等語，衡情被告若未犯
    案，又何須找親人作不實之證言？其為脫罪情虛，灼然若揭
    。是以己○○之證言，應屬迴護被告之飾詞，自難採為有利
    於被告之認定。（至己○○涉嫌偽證部分，另移由檢察官偵
    查）
  (五)綜上所述，被告丁○○所辯，顯係畏罪卸責之詞，不足採信
    。本件事證明確，被告丁○○犯行洵堪認定。
三、按強盜罪之強暴，係指直接或間接對於他人之身體施以暴力
    ，壓制被害人之抗拒，或使被害人處於不能抗拒之狀態之謂
    。又強盜罪所施用之強暴手段，祇須足以壓抑被害人之抗拒
    ，使其喪失意思自由為已足，縱令被害人實際無抗拒行為，
    仍於強盜罪之成立，不生影響（最高法院30年上字第3023號
    判例參照）。被告丁○○持金屬製玩具手槍，重擊被害人頭
    部多下流血受傷，客觀上足以使被害人誤認為具有殺傷力之
    手槍，而不敢抗拒，其強暴手段自足以壓抑被害人之意思自
    由，而達不能抗拒之程度甚明。復按刑法上所謂兇器，其種
    類並無限制，凡客觀上對於人之生命、身體、安全構成威脅
    ，具有危險性之器械均屬之。被告丁○○所持玩具手槍，係
    質地堅硬之金屬器械，既得持之敲擊被害人頭部流血受傷，
    自屬兇器無疑。核被告丁○○、乙○○二人所為，均係犯刑
    法第330 條第1 項之攜帶兇器強盜罪。被告等於實施強暴行
    為之過程中致被害人丙○○頭部受傷，乃施實強暴之當然結
    果，不另論以傷害罪。被告二人共同謀議劫財，先由被告丁○○持玩具手槍重擊被害人頭部，使被害人不能抗拒，後由
    被告乙○○搜刮財物，具有犯意聯絡及行為分擔，皆為共同
    正犯。被告等同時對財物有事實上支配力之被害人丙○○、
    甲○○二人實施加重強盜行為，為同種想像競合犯，應依刑
    法第55條之規定從一重之加重強盜罪處斷。被告等有事實欄
    所載之犯罪科刑執行情形，有臺灣高等法院被告等前案紀錄
    表在卷可憑，其等受有期徒刑執行完畢後，五年內再犯有期
    徒刑以上之本罪，均為累犯，應依刑法第47條之規定各加重
    其刑。又按證人保護法第2 條所列刑事案件之被告或犯罪嫌
    疑人，於偵查中供述與該案案情有重要關係之待證事項或其
    他共犯之犯罪事證，因而使檢察官得以追訴該案之其他共犯
    者，以經檢察官同意者為限，就其因供述所涉之犯罪，減經
    或免除其刑，證人保護法第14條第1 項定有明文。查刑法第
    330 條第1 項之加重強盜罪案件，屬於證人保護法第2 條第
    1 款所定最輕本刑為三年以上有期徒刑之罪，被告乙○○於
    94年9 月23日偵查中，經檢察官諭知如被告乙○○認罪且供
    述內容符合證人保護法規定，則同意給予寬遇後，被告乙○○始以作證供出共犯即被告丁○○有參與加重強盜之犯罪事
    實，致檢察官得以追訴本案之被告丁○○，有94年9 月23日
    訊問筆錄在卷可憑（見偵查卷第208 至209 、211 頁），被
    告乙○○之上開作證行為，以利犯罪之偵查、審判，符合證
    人保護法之規定，應依法減輕其刑。被告所科之刑有加重及
    減輕情形，應依刑法第71條第1 項之規定先加後減。爰審酌
    被告二人之犯罪動機，以惡劣手段強劫被害人財物，造成被
    害人身心及財產損害，並考量被告丁○○犯罪後仍飾詞圖辯
    ，未見悔意，且教唆他人偽證，被告乙○○犯罪後坦承犯行
    並供出共犯，深具悔意等一切情狀，分別量處被告丁○○有
    期徒刑十年，被告乙○○有期徒刑三年。被告等供犯罪所用
    之金屬製玩具手槍，為被告丁○○所有供犯罪所用之物，已
    據被告乙○○供明在卷，但因未扣案，為免將來執行困難，
    故不予宣告沒收。
據上論斷，應依刑事訴訟法第299 條第1 項前段、刑法第28條、
第330 條第1 項、第55條、第47條，證人保護法第14條第1 項，
判決如主文。
本案經檢察官呂永魁到庭執行職務。
中    華    民    國    95    年    5     月    12    日
                  刑事第四庭審判長法  官  謝靜恆
                                  法  官  許碧惠
                                  法  官  周明鴻
以上正本證明與原本無異。
如不服本判決，應於判決送達後10日內，向本院提出上訴狀。
                                  書記官  楊哲偉
中    華    民    國    95    年    5     月    15    日
論罪法條：
刑法第330 條第1 項
犯強盜罪而有第321 條第1 項各款情形之一者，處七年以上有期
徒刑。
前項之未遂犯罰之。


司法院資訊處製作；財團法人民間司法改革基金會備份。
